【裁判字號】    92,交上訴,47
【裁判日期】    920122
【裁判案由】    公共危險等
【裁判全文】
臺灣高等法院臺南分院刑事判決            九十二年度交上訴字第四七號      Ｇ
      上  訴  人  臺灣臺南地方法院檢察署檢察官
      上  訴  人
      即  被  告  甲  ○  ○
右上訴人因被告公共危險等案件，不服臺灣臺南地方法院九十一年度交訴字第二六九
號中華民國九十一年十一月二十一日第一審判決（起訴案號：臺灣臺南地方法院檢察
署九十一年度偵字第九四六三號），提起上訴，本院判決如左：
      主      文
原判決關於過失傷害、駕車肇事逃逸及定執行刑部分均撤銷。
甲○○因過失傷害人，處有期徒刑肆月；又駕駛動力交通工具肇事，致人傷而逃逸，
處有期徒刑壹年。
其他上訴駁回。
上開撤銷部分（即過失傷害，量處有期徒刑肆月與駕車肇事逃逸，量處有期徒刑壹年
）與上訴駁回部分（即服用酒類，不能安全駕駛動力交通工具而駕駛，量處有期徒刑
伍月），應執行有期徒刑壹年捌月。
      事      實
一、甲○○於民國（下同）九十一年九月八日晚間十時許起，在台南市○○路「花之
    戀卡拉ＯＫ」店內飲用啤酒半打後，本應注意飲用酒類後其吐氣所含酒精濃度超
    過每公升０‧二五毫克以上者，不得駕駛車輛，按其情節又非不能注意，其能注
    意竟疏未注意，於上處飲酒後其吐氣所含酒精濃度已高達每公升一‧０一毫克，
    已酒醉不能安全駕駛動力交通工具，詎甲○○仍不顧大眾行車之公共安全，於翌
    日（九日）凌晨，酒後駕駛車號ＳＵ─２２１１號自小客車，沿台南市○○○街
    一八七巷由西往東方向行駛，於同日凌晨一時五十五分許，在行至西賢一街一八
    七巷與西賢一街無號誌之交岔路口時，本應注意行經無號誌之交岔路口時，應減
    速慢行，作隨時停車之準備，且駕駛人駕駛汽車，應遵守道路交通標線之指示及
    「停」標字，用以指示車輛至此必須停車再開，而其行向地面劃設有「停」標字
    ，應暫停讓西賢一街之行向車輛先行，依當時情形，客觀上並無不能注意之情事
    ，其能注意竟因不勝酒力而疏於注意該處為無號誌之交岔路口及其行向地面劃有
    「停」標字，未減速慢行作隨時停車之準備，且未依標線指示停車再開仍貿然持
    速直行欲通過交岔路口，適乙○○騎駛車號ＮＣＺ─６８３號重型機車沿西賢一
    街由北向南行駛而至，甲○○見狀煞避不及，致其自小客車左前車頭衝撞上乙○
    ○之機車車頭，造成乙○○人車倒地，受有頭部外傷併血腫、背部挫傷及四肢多
    處擦傷之傷害。詎甲○○肇事後竟未停車為任何處置，反而先倒車後即逕自往台
    南市○○街方向逃逸，適為駕駛巡邏車行經該處之員警陳芳昌及馬德華見狀當場
    目擊，旋即駕車自後追捕並開啟警示燈及警鳴器要求甲○○停車，甲○○仍不予
    理會並一路加速逃竄，經警於凌晨一時五十九分許沿途追至湖美街二一五巷十五
    號前始將之攔截，甲○○經警帶回肇事現場並當場測試其吐氣所含酒精濃度竟仍
    高達前開數值。
二、案經乙○○訴由台南市警察局第四分局報請臺灣台南地方法院檢察署檢察官偵查
    起訴。
      理      由
一、訊據上訴人即被告甲○○固坦承有於右開時、地酒醉駕車並為警追趕攔截之事實
    不諱，惟矢口否認有何駕車肇事致人受傷且於其後逃逸犯行，辯稱：伊當時已酒
    醉不知道有撞到人云云。經查：
  (一)按汽車駕駛人飲用酒類後其吐氣所含酒精濃度超過每公升０‧二五毫克以上者，
    不得駕車，道路交通安全規則第一百十四條第二款定有明文。次按刑法第一百八
    十五條之三之罪本質上係屬抽象危險犯，其立法目的在防杜因酒後駕駛動力交通
    工具而造成侵害他人生命身體之危險，此種抽象危險係伴隨服用酒類或其他相類
    物品過量之行為而當然成立。換言之，只需客觀上有此種行為出現，危險即視為
    存在，其是否果真肇事，均不影響公共危險罪責之成立；若其果真駕車肇禍，其
    不能安全駕駛動力交通工具之情形，則更不待言。另參考德、美等國之認定標準
    ，對於酒精濃度吐氣已達每公升０．五五毫克，或血液濃度達百分之０．一一以
    上者，肇事率為一般正常人之十倍，認為已達「不能安全駕駛」之標準（此有法
    務部八十八年五月十八日法八八檢字第一六六九號函可資參照）。而查被告甲○
    ○於案發當日凌晨二時二十五分許經警測試其吐氣所含酒精濃度為每公升一‧０
    一毫克，有被告吐氣所含酒精濃度測試值結果單二紙可稽，已超出法律容許之每
    公升０．二五毫克數倍有餘，被告亦自承酒後對其行車有影響等語，再參酌被告
    經警在場處理時，發覺其有「查獲、測試或訊問過程，有意識模糊，注意力無法
    集中」、「因酒後駕駛致發生交通事故，經警方處理時察覺其全身充滿酒味」等
    情，亦有卷附之刑法第一百八十五條之三案件測試觀察紀錄表載明可徵，顯見其
    當時因不勝酒力已不能安全駕駛動力交通工具，應無疑義。
  (二)次查，被告甲○○如何於右開時、地駕駛前揭自小客車，衝撞沿西賢一街北向南
    駛至之告訴人乙○○機車致其人車倒地，並造成乙○○受有如事實欄所示之傷害
    ，而被告如何於肇事後先倒車再逕自往湖美街方向逃逸，旋為當場目擊車禍之員
    警陳芳昌、馬德華駕巡邏車沿路追捕並開啟警示燈及警鳴器要求其停車，被告仍
    逕自逃逸，迄警沿途追至湖美街二一五巷十五號前始將之攔截等情，不僅迭據告
    訴人乙○○於警、偵訊、原審及本院審訊時到庭指訴綦詳，且有證人陳芳昌、馬
    德華之報告書、郭綜合醫院診斷證明書、台南市警察局處理交通事故紀錄表暨交
    通事故現場勘驗圖影本、台南市警察局舉發違反道路交通管理事件通知單影本、
    道路交通事故調查報告表各一紙及道路交通事故現場蒐證照片十二幀在卷可資佐
    證，並經目擊證人陳芳昌於原審審訊時到庭陳證：「（問：本件是否有在現場目
    擊？情形為何？）當時我們執行巡邏勤務由證人馬德華開巡邏車我坐駕駛座旁，
    當時我們先走西賢一街左轉一八七巷到底準備去簽巡邏箱，當時看見該處只有被
    告的車子且往死巷的方向行駛我們覺得很可疑就特別注意到該輛車子，等到我們
    從西賢一街一八七巷平行的道路右轉出來和緯路再右轉西賢一街時剛好目擊被告
    該輛自小客車和告訴人機車發生撞擊，而且自小客車在撞擊後還倒車，往湖美街
    二一五巷的西向東方向加速逃逸，我們就沿途開警報器開警燈從後追趕，一直追
    到湖美街二一五巷前面才將之攔下，被告車子從發生撞擊起一直到被我們追到為
    止均在我們的追躡的視線範圍內，我們追到被告後先由我將之控制住，被告有向
    我表明他是和順派出所義警副小隊長，請我放他一馬，我不同意，被告就否認到
    底，然後我就帶著被告回到肇事現場，當時被告的車子並由交通隊拍攝撞擊情形
    （如交通隊所攝之相片），所以被告車子車號、車型均在我們沿途追緝中，而且
    當時路上只有被告車子一部而已，我們沒有看錯」等語綦詳，核與目擊證人馬德
    華於原審審訊時到庭結證：「當時我開巡邏車載證人陳芳昌執行巡邏勤務，當時
    我們先走西賢一街左轉一八七巷到底去簽巡邏箱時有看見被告的車子，因為當時
    沒有車子只有被告該輛車子在該處，且該輛車子往死巷行駛我們有特別注意，等
    到我們從西賢一街一八七巷平行的道路右轉出來時剛好目擊被告該輛自小客車和
    告訴人發生撞擊的情形，而且自小客車在撞擊後還倒車，沿同樣道路沿西向東加
    速離去，我們就從後追趕，一直追到湖美街上開地點才將之攔下，沿途我們追趕
    時有開警報器與警示燈示意被告停車，所以被告車子從發生撞擊起一直到被我們
    追到為止均在我們的追躡的視線範圍內，我們追到被告後先由證人陳芳昌將之控
    制住，我馬上調車回去看看傷者傷勢如何」等語之情節相符（以上均見原審九十
    一年十月二十九日訊問筆錄），足見被告之自小客車確有於右開時地因直行通過
    交岔路口，致不慎與由左前方駛至之告訴人機車發生碰撞車禍之事實甚明。
  (三)而觀諸卷附現場相片之二車車損情形，被告之自小客車係左前葉子板撞凹、左前
    保險桿擦損、左後葉子板擦損，告訴人乙○○之機車則係車頭前叉歪損、前導板
    撞裂損、右踏板裂損，顯見告訴人之機車係由被告左前方車前橫越時遭其撞及倒
    地，為被告駕車可得注意之視野範圍內，參以告訴人於偵查中亦供稱：當時撞擊
    力很大等語明確（參偵訊卷第十頁反面），再由告訴人之機車遭撞擊倒地後有在
    地面留有長度四．七公尺之刮地痕之情節觀之，足見車禍當時二車相碰撞之力道
    非輕，被告就其駕車有與人發生碰撞車禍之事實顯難諉為不知，是由被告甲○○
    肇事後即經警車在後加速追趕，且在警車沿途閃爍警燈及鳴警報器要求其停車仍
    不予理會，並進而一路逃竄等情以觀，其所為顯係駕車肇事逃逸之舉，其有肇事
    逃逸之意圖至明。
  (四)末按汽車駕駛人飲用酒類後其吐氣所含酒精濃度超過每公升０‧二五毫克以上者
    ，不得駕車；行經無號誌之交岔路口時，應減速慢行，作隨時停車之準備；駕駛
    人駕駛汽車，應遵守道路交通標線之指示，道路交通安全規則第一百十四條第二
    款、第九十三條第一項第三款、第九十條分別定有明文。又「停」標字，用以指
    示車輛至此必須停車再開，道路交通標誌標線號誌設置規則第一百七十七條第一
    項亦規定甚明。查被告有經正常考領汽車駕照，為有駕駛經驗之人，對於上開交
    通安全規則自知之甚稔，為其應注意之事項，而肇事當時係天氣晴朗、夜間有照
    明、標線清晰、西賢一街一八七巷地面劃設有「停」標字、無號誌交岔路口、路
    面乾燥無缺陷、無障礙物、視距良好，有前開調查報告表可考，足見依當時狀況
    被告客觀上並無不能注意之情狀，而被告甲○○於肇事後經警測試其吐氣所含酒
    精濃度高達每公升一‧０一毫克，是其飲酒後應注意且能注意不得駕車而仍駕車
    ，復疏於注意該處為無號誌之交岔路口及其行向地面劃有「停」標字，未減速慢
    行作隨時停車之準備，且未依標線指示停車再開仍貿然持速直行欲通過岔路口，
    適告訴人乙○○騎駛機車沿西賢一街北向南駛至，而遭煞避不及之被告自小客車
    撞及受傷，因而肇事，被告自有違前開規定之注意義務，其顯有過失。又被告之
    過失行為與告訴人所受上開傷害之間，顯有相當因果關係，亦無疑義。
  (五)綜上所述，被告甲○○有上開犯行，已彰彰明甚，其前開所辯，要係卸責之詞，
    不足採信。從而本件事證已臻明確，被告犯行足堪認定。
二、核被告甲○○所為，係犯刑法第一百八十五條之三之酒後不能安全駕駛動力交通
    工具而駕駛罪、同法第二百八十四條第一項前段之過失傷害罪及同法第一百八十
    五條之四之駕車肇事逃逸罪。其所犯上開三罪間，犯意各別，行為互殊，應予分
    論併罰。又被告係酒醉駕車因而致人受傷，前開過失傷害罪部分，應依道路交通
    管理處罰條例第八十六條第一項規定加重其刑。
三、原審就被告甲○○所犯刑法第一百八十五條之三之酒後不能安全駕駛動力交通工
    具而駕駛罪部分，審酌爰被告之品行、犯罪之動機、目的、手段，其生活狀況、
    智識程度，與本件犯罪所生之危險、損害，及被告於酒後不顧大眾之行車安全而
    仍駕車等一切情狀，量處有期徒刑伍月，並諭知易科罰金之折算標準。本院就此
    部分經核其認事用法，均無不當，量刑亦稱妥適。被告就此部分，認原審量刑過
    重及檢察官依告訴人之請求上訴，指摘原判決就此部分量刑過輕不當云云，為無
    理由，均應予駁回。
四、至原審就過失傷害人及駕駛動力交通工具肇事，致人傷而逃逸部分，予以論罪科
    刑，並分別量處有期徒刑伍月、陸月，固非無見。惟查：（一）本件被告甲○○
    白天雖在東海安親班擔任娃娃車司機，負責載送兒童上下安親班，惟本件發生車
    禍時係在凌晨一時五十五分許，當時被告已下班，被告並駕駛自己之自用小客車
    ，並非從事業務之人，原審竟依業務過失傷害予以論處，即有未洽。（二）又本
    件被告於上開時地駕其自小客車左前車頭衝撞上乙○○之機車車頭，造成乙○○
    人車倒地，受有頭部外傷併血腫、背部挫傷及四肢多處擦傷之傷害後，肇事後竟
    未停車為任何處置，反而先倒車後即逕自逃逸等情，其行可惡，犯後仍否認有駕
    車逃逸之犯行，顯無悔過之意，原審竟從輕量處有期徒刑六月，不符罪刑比例原
    則，亦有未洽。檢察官依告訴人之請求上訴，指摘原判決就過失傷害部分量刑過
    輕不當，雖不足採，惟就駕車肇事逃逸部分，認原審量刑過輕不當，為有理由，
    至被告被告上訴意旨猶執前詞，否認有此部分犯罪，雖亦不足採，惟原判決既有
    可議，自應由本院將原判決關於過失傷害、駕車肇事逃逸及定執行刑部分均撤銷
    改判。爰審酌爰被告此部分之品行、犯罪之動機、目的、手段，其生活狀況、智
    識程度，與本件犯罪所生之危險、損害、告訴人傷勢之輕重，及被告駕車肇事後
    未救助傷者復行逃逸，犯罪後仍矯飾其詞未知悔悟等一切情狀，分別量處如主文
    第二項所示之刑。
五、上開撤銷部分（即過失傷害，量處有期徒刑肆月與駕車肇事逃逸，量處有期徒刑
    壹年）與上訴駁回部分（即服用酒類，不能安全駕駛動力交通工具而駕駛，量處
    有期徒刑伍月），應執行有期徒刑壹年捌月。
據上論斷，應依刑事訴訟法第三百六十八條、第三百六十九條第一項前段、第三百六
十四條、第二百九十九條第一項前段，道路交通管理處罰條例第八十六條第一項，刑
法第十一條前段、第一百八十五條之四、第二百八十四條第一項前段、第五十一條第
五款，罰金罰鍰提高標準條例第一條前段，判決如主文。
本案經檢察官李傳來到庭執行職務。
中    華    民    國      九十二      年      一  月      二十二    日
                                  臺灣高等法院臺南分院刑事第六庭
                                      審判長法官  楊    明    章
                                            法官  戴    勝    利
                                            法官  顏    基    典
右正本證明與原本無異。
駕車肇事逃逸部分如不服本判決，應於判決送達後十日內向本院提出上訴狀，其未敘
述理由者並應於提出上訴狀後十日內向本院補提理由書（應附繕本)。
其餘不得上訴。
                                      法院書記官  呂    嘉    文
中    華    民    國      九十二      年      一      月      二十三    日
附錄本判決論罪科刑法條：
刑法第一百八十五條之三：
服用毒品、麻醉藥品、酒類或其他相類之物，不能安全駕駛動力交通工具而駕駛者，
處一年以下有期徒刑、拘役或三萬元以下罰金。
刑法第一百八十五條之四：
駕駛動力交通工具肇事，致人死傷而逃逸者，處六月以上五年以下有期徒刑。
刑法第二百八十四條：
因過失傷害人者，處六月以下有期徒刑、拘役或五百元以下罰金，致重傷者，處一年
以下有期徒刑、拘役或五百元以下罰金。
從事業務之人，因業務上之過失傷害人者，處一年以下有期徒刑、拘役或一千元以下
罰金，致重傷者，處三年以下有期徒刑、拘役或二千元以下罰金。


司法院資訊處製作；財團法人民間司法改革基金會備份。
